臺灣高等法院刑事判決　　　　　　　　　　　九十一年度重上更(五)字第四十九號
　　上訴人
　　即被告　丙○○
　　選　任
　　辯護人　陳國雄
右上訴人因偽造有價證券等案件，不服台灣宜蘭地方法院八十一年度訴字第二八一號
，中華民國八十二年二月二十七日第一審判決（起訴案號：台灣宜蘭地方法院檢察署
八十一年度偵字第七０四、八五八號），提起上訴，經判決後，由最高法院第五次發
回更審，本院判決如左：
    主  文
原判決撤銷。
丙○○無罪。
    理  由
一、公訴意旨略以：被告丙○○為設於宜蘭市○○路六之六十八號孟巴司大理石有限
    公司（以下簡稱孟巴司公司）宜蘭廠之總經理，與該公司董事長乙○○二人，共
    同意圖為自己不法之所有，於民國（下同）八十年六月間，竊取宜蘭市○○路六
    之六十六號東良木業有限公司（以下簡稱東良公司，負責人甲○○）之空白支票
    七張及甲○○本人戶頭空白支票十四張（如附表一所示）暨該公司印章、甲○○
    之私章等物後，基於概括之犯意，未經授權，連續簽發附表一所示支票共十八張
    ，除其中三張由丙○○所簽發外，餘均由乙○○簽發。附表支票偽造完成後，均
    由丙○○向外調現花用。因認被告丙○○與乙○○涉有共犯刑法第二百零一條第
    一項偽造有價證券罪嫌及同法第三百二十條第一項竊盜罪嫌。
二、訊據上訴人即被告丙○○，堅決否認有竊盜及偽造有價證券之犯行，辯稱：孟巴
    司公司於七十五年間設立，租用告訴人甲○○坐落宜蘭縣宜蘭市○○路六之六十
    六號廠房經營大理石生意，負責人原為林素貞，告訴人之女乙○○原來擔任會計
    ，在七十九年間，改任負責人。告訴人之支票及印章均由其女乙○○保管，並由
    乙○○簽發支票使用。其中三張支票雖由伊簽發，但係乙○○忙碌由伊代開，印
    章仍由乙○○蓋用。其餘支票均由乙○○自己簽發。告訴人對支票交其女乙○○
    使用及簽發有概括之授權。且告訴人甲○○個人及東良公司名義簽發之支票，經
    案外人詹舜欽提示兌現者，有新台幣( 下同 )二、三百萬元之多，對於兌現之支
    票部分，告訴人並未表示異議，承認對此部分有授權，是告訴人縱未明示授權，
    亦有默示授權之行為。再乙○○所簽發告訴人之支票，調得之款項，供其個人及
    孟巴司公司使用，告訴人自七十五年因東良公司停業後收入銳減，停業前又負有
    債務，乙○○所簽其父甲○○支票，調借金額，部分亦支應告訴人所需，此由使
    用支票之密集可知。告訴人係因乙○○對外調借金額，未能支付，於持票人詹舜
    欽之妻蕭麗慎向法院起訴請求給付票款之後，為脫免付款責任，始反悔授權其女
    乙○○簽發支票之事實，提出告訴被告與乙○○共犯竊盜及偽造有價證券罪，以
    圖卸其應負之票據責任等語。而檢察官認被告犯罪，係以告訴人之指訴、附表所
    示之支票明細表，及告訴人與乙○○為父女關係，情感深厚，如無其事，告訴人
    當無攀誣之理，為其論據。
三、經查：
（一）按犯罪事實應依證據認定之，無證據不得推定其犯罪事實；不能證明被告犯罪
      者，應諭知無罪之判決。刑事訴訟法第一百五十四條、第三百零一條第一項前
      段分別定有明文。又告訴人之告訴，係以使被告受刑事訴追為目的，是其陳述
      是否與事實相符，仍應調查其他證據以資審認。而共同被告不利於己之陳述，
      固得採為其他共同被告犯罪之證據，惟此項不利之陳述，須無瑕疵可指，而就
      其他方面調查，又與事實相符，始得採為其他共同被告犯罪事實之認定（最高
      法院四十六年度台上字第四一九號、五十二年台上第一三○○號判例意旨參照
      ）。再刑法第二百零一條第一項之偽造有價證券罪，所稱偽造乃指無權制作有
      價證券之人，假冒他人名義或逾越有制作權人之授權範圍，而制作外觀上具有
      有價證券形式之虛偽證券之行為而言。至於已否得有適法之授權，或有無逾越
      、逸脫授權範圍，而制作該有價證券，則不以明示之授權為判定其有無適法權
      源之唯一準據；因偽造有價證券，係侵害社會法益之罪，為使具有社會公共信
      用性格之票據類有價證券持有人，得獲應有之保障，以維交易安全及社會公共
      信用，是以票據上之名義人對於知悉無權制作有價證券之人，實施制作有價證
      券犯行，仍不為阻止而放任其此項實施制作有價證券之默認行為者，亦應包括
      的視之為默示之授權行為（最高法院八十二年度台上字第六三八四號判決意旨
      參照）。
（二）告訴人東良公司在台灣省合作金庫宜蘭支庫（以下簡稱合庫宜蘭支庫）支票存
      款戶第０二一一九─一帳號及告訴人甲○○在彰化商業銀行宜蘭分行（以下簡
      稱彰銀宜蘭分行）支票存款戶第六五四帳號，如附表一、二所示之支票，分別
      由告訴人之女乙○○、被告丙○○等所簽發，屆期不獲支付之事實，固為被告
      所是承。另告訴人甲○○於八十年九月二十七日，就其個人名義帳戶，自第0
      000000號至第0000000號及第0000000號等十六張支票，
      申請票據掛失止付；又於八十年十二月十三日，以東良公司及其個人名義向台
      灣台北地方法院檢察署追加告訴：被告竊取並偽造東良公司合庫宜蘭支庫第０
      二三一九─一帳戶，自第0000000號起至第0000000號止共十二
      張支票，並於八十一年一月十日，以東良公司及其個人名義向檢察官追加告訴
      其女乙○○與被告共同竊盜及偽造有價證券等情，有刑事告訴狀及票據掛失止
      付通知書、聯合報之廣告等在卷可按。惟本件被告是否犯罪之癥結，在於告訴
      人甲○○就其女乙○○及被告所簽發如附表一、二所示支票之行為，有無明示
      或默示之概括授權行為。
（三）告訴人甲○○於檢察官偵查中坦承如附表所示簽發支票及印章為真正（見台灣
      宜蘭地方法院檢察署八十一年度偵字第七０四號卷第六十三頁背面），其於歷
      次偵審中，亦均不否認附表一、二所示支票及所蓋印章之真正，僅指支票、印
      章被偷遭盜蓋偽造。
（四）如附表一所示，其中編號第１至第之支票，告訴人甲○○供陳確為乙○○所
      簽發（見本院上訴字第一九七八號卷第一二六頁背面至第一二八頁），另附表
      一編號第至之三張支票，被告供承由其簽發；附表一編號第及附表二編
      號第１、２之支票筆跡，與附表一編號第至之丙○○筆跡相似，應係由被
      告所簽發。其餘附表一編號第及附表二編號第３之支票，其筆跡與乙○○及
      被告二人之筆跡不相同，以上各情，有各該支票影本可資比對（見宜蘭地檢署
      八十一年度偵字第七０四號卷第七十頁至第一０二頁、宜蘭地院八十一年度宜
      簡字第二三五號民事卷第四、六、八頁）。上開支票，係分別交付予詹舜欽、
      蕭麗慎夫婦及王清松三人。證人詹舜欽於原審證稱：「（甲○○的支票誰拿去
      向你調現？）丙○○及乙○○」、「有兌現領過幾張，還剩一千三百萬元之支
      票未兌現」、「丙○○他們來調現，他有要我去查過資料，我覺得信用很好，
      才借他」（見原審卷第九十七頁背面至第九十八頁背面）、「丙○○與乙○○
      來調現，之前的票都有兌現過，我才一再讓他來調現，我領過八張票共二、三
      百萬元，甲○○的戶頭錢這樣進出，他不會不知道」（見原審卷第一０八頁）
      ；於本院更審前證稱：「共借給他二人（被告及乙○○）支票一千三百萬元，
      ：：丙○○帶乙○○來，是借給乙○○」等語（見本院上更(一)字第八五九號卷
      第八十五頁）。證人蕭麗慎於原審證稱：「（票誰拿去調現？）丙○○及乙○○」、「（向誰調的？）我和我先生（即詹舜欽）」（見原審卷第一０一頁）
      。證人王清松於警訊中證稱：「該支票（即第0000000號）是由乙○○
      及陳破輪（即丙○○）兩位於八十年九月中旬左右，在宜蘭市○○路六之六十
      八號住所交給我的」（見警訊卷第二頁背面）。告訴人之女乙○○於本院前審
      中亦供稱：「因孟巴司公司須資金週轉，被告叫我開我父親之支票去貼現，到
      期他說他會去補足」、「（你有無與被告一起向詹舜欽借款？）有去找過詹舜
      欽換票」等語（見本院上更(二)卷第八十二頁背面、第八十三頁背面）。又孟巴
      司公司屬有限公司，資本總額為二千八百萬元，告訴人之女乙○○登記為董事
      即公司負責人，登記出資額為一千二百萬元，有該公司之變更登記事項卡影本
      在卷可核（見本院上更(一)字第八五九號卷第五十五頁）。依上開支票之簽發使
      用情形，及證人詹舜欽、蕭麗慎、王清松等人之證詞、乙○○之供述及乙○○
      為孟巴司公司負責人登記資料以觀。本件支票或由乙○○所簽發，或乙○○同
      意被告及不詳姓名之人所簽發，而由乙○○與被告一同向詹舜欽等人調借現款
      ，供孟巴司公司之週轉甚明。
（五）東良公司於七十五年三月底申請停業一年，屆期未申請復業，並於七十九年一
      月二十四日註銷營利事業登記，雖有宜蘭縣稅捐稽徵處八十二年十二月二十四
      日八十二宜稅商字第三五一三０號函在卷可證（見本院上更(一)字第八五九號卷
      第二十三頁）。另告訴人甲○○雖於原審審理中陳稱：伊在合庫曾經貸款，以
      支票支付，一次開一年十二張支票，每月十九日兌現，關於彰化銀行之支票，
      伊使用者均係小額，後來好幾年都未使用過，七十五年左右更未使用云云（見
      原審卷第一三一頁），嗣於本院前審中稱：東良公司結束營業後，東良公司之
      支票一年一次簽發給銀行交貸款，另外付修屋費用及付保險費云云（見本院上
      更(二)字卷第八十八頁）。惟查：東良公司在合庫宜蘭支庫所設立之支票帳戶，
      於七十四年六月一日，領用自第二三五一０一號起至第二三二００號止空白支
      票一百張；於同年十一月四日領用自第二五九００一號起至第二五九一００號
      止空白支票一百張；於七十九年七月十日，領用自第0000000號起空白
      支票一百張；於八十年七月十八日領用自第0000000號起一百張；告訴
      人甲○○在彰銀宜蘭分行所設支票帳戶，票號自第0000000號起至第0
      000000號止，於七十三年十一月十三日所領用，自七十五年一月起即無
      領用空白支票之記錄等情，有合庫宜蘭支庫八十四年三月六日合金宜存字第九
      八０號函暨所附存戶領用票據狀態查詢單、領用票據申請單、彰化銀行宜蘭分
      行八十四年二月十六日彰宜字第二七二號函在卷可查（見本院上更(二)字卷第一
      ０一頁、第一一四頁至第一一六頁）。東良公司在合庫宜蘭支庫及告訴人甲○○個人彰化銀行宜蘭分行之支票帳戶，自七十五年三月底東良公司申請停業以
      後，仍有大量及大面額支票經提示兌領，其中合庫宜蘭支庫部分，超過面額十
      萬元以上者，計有五十張，超過三十萬元以上至五十萬元者，計有十四張，其
      中面額超過十萬元以上之支票，提示兌領時間在七十六年六月五日至八十年九
      月二十五日之間。甲○○在彰化銀行宜蘭分行部分兌現之支票，面額超過十萬
      元以上者，亦有十四張，其中面額更有二百萬元及五十五萬元者，提示兌領時
      間在七十六年七月十六日至八十年九月二十日之間，此有上開行庫之支票帳戶
      往來明細表在卷可憑（見本院上更(二)字卷第一０二頁至第一０四頁及第一一七
      頁至第一二五頁）。雖告訴人甲○○具狀陳稱：「(一)七十五年七月十六日之支
      票，第0000000號面額三十萬元係為營業之支票。(二)七十八年三月六日
      第三三二八四四號面額三十萬元、同年三月十七日面額十萬元（第三三二八四
      五號）係領取現金為修理廠房之用。(三)七十八年十月十日面額二十萬元（第三
      三二八四六號）係向吳煌源調款之用。(四)七十八年十一月一日面額十萬元（第
      三三二八七二號）為向陳慧英借款所用。(五)八十年六月七日面額二十萬元（第
      0000000號）及十萬元（第0000000號）係向顏朝成借用三十萬
      元之用。」云云（見本院上更(一)字卷第二十五頁、第二十六頁、本院上更(二)字
      卷第二一五頁、第二一六頁），於八十二年二月九日原審訊以：「七十八年十
      月十日一張二百萬元的票是否你開的？」其答稱：「是的」（見原審卷第一三
      一頁背面、第一三二頁），本院核計其承認自己使用部分祇有八張，與上開大
      面額提示兌現支票合計六十四張（五十張加十四張），尚相差五十六張，足見
      告訴人甲○○所辯：東良木業公司於七十五年三月底結束營業後，告訴人之支
      票僅簽發給銀行以繳貸款，另外支付修屋費及付保險費，顯屬不實。
（六）證人王清松於警訊時證稱：「乙○○是甲○○的女兒，甲○○的支票皆由乙○○保管」（見警訊卷第二頁背面），證人詹舜欽於原審證稱：伊「有兌領過幾
      張，還剩一千三百萬元之支票未兌現」（見原審卷第九十八頁）、「我領過八
      張票共二、三百萬元，甲○○的戶頭錢這樣進出，他不會不知道」（見同上卷
      第一０八頁）；於本院前審證稱：總共借給他二人（被告及乙○○）共支票一
      千三百萬元，甲○○與東良公司部分七百九十五萬元等語（見本院上更(一)字卷
      第八十五頁）。證人江錦發於本院更審前證稱：「（你認識甲○○？）認識，
      丙○○向他租屋開工廠，我常去，而與余家很熟」、「（本案這二個銀行支票
      ，甲○○有無交予乙○○開立？）乙○○、丙○○常開這支票向我調借，經濟
      上常向我週轉錢，而支票也常由他二人簽發，而我太太不要丙○○支票。要遷
      廠時向我借三百萬元，我交與他們一百五十萬元，而要倒閉時，乙○○還來向
      我拿了四十萬元」、「（簽發支票乙○○、丙○○也當你面簽發？）對的」、
      「（支票是一張張已經被撕下來還是整本拿來簽？）都有，在被告工廠簽發時
      ，有時是一張張，有時是整本，有時是已蓋好印章，有時是簽發後乙○○再蓋
      章。我們平常金錢常有往來，而拿來我店裏的，都是簽好蓋好章的」、「（他
      們吃飯時是分開還是一起吃？）一起吃，甲○○也常在丙○○辦公室，我們也
      一起在那邊喝過酒，邱聰發也來過」（見本院上更(二)字第九八一號卷第八十四
      頁背面、第八十五頁、第八十八頁）。證人邱聰發證稱：「（他們雙方你是否
      認識？）認識，我們是朋友。」、「（甲○○之支票有無授權乙○○簽發？）
      我常去他們公司，有看過乙○○開甲○○之支票」（見同上卷第八十五頁背面
      ）。證人即告訴人甲○○之子余明原證稱：「（你父親有無授權你姊乙○○開
      立支票？）我不知道，我父親手會抖，他要用支票時，除了乙○○還有另一個
      姊姊都會幫他開」（見同上卷第八十六頁），告訴人之女乙○○於本院前審中
      亦供稱：「因孟巴司須資金週轉，被告叫我開我父之支票去貼現，到期他說他
      會去補足」、「（你有無與被告一起向詹舜欽借款？）有去找過詹舜欽換票」
      、「（你父有無叫你開過支票？）有的，有很多，因他年紀大，手會抖，我在
      家時他使用支票叫我幫忙簽發」等語（見同上卷第八十二頁背面）。告訴人甲○○於原審經訊以：「你的支票誰在負責開？」，答稱：「我和我女兒都有在
      處理」（見原審卷第八十九頁背面），於本院前審中亦稱：「（東良公司所領
      之支票何人保管？）我本人保管，印章也我保管。」、「（支票何人開？）乙○○幫忙開」（見本院上訴字卷第一一八頁背面）。於本次更五審審理中稱：
      「我自己的票與東良公司的票，平常都我在使用，我女兒如果要使用，我就給
      她用，我自己也開過支票」（見本院九十一年三月十一日訊問筆錄）。由上開
      空白支票之領取、使用、兌領之情形，及證人詹舜欽、王清松、江錦發、邱聰
      發、告訴人甲○○及其子余明原、女乙○○等人之證述，另參以告訴人甲○○
      與其女乙○○同住一處，及孟巴司公司向告訴人承租其隔壁房屋開工廠等情觀
      之，告訴人甲○○既自己保管支票及印章，又同意給其女兒使用，而本件經由
      乙○○及被告簽發之支票達二十四張（起訴書記載二十一張，如附表一所載，
      告訴人於八十二年十二月二十四日具狀表示尚有被盜開三張支票，如附表二所
      載），數量非微，且並非全部連號，告訴人自己又同時使用上開兩帳戶之支票
      ，簽發面額十萬元以上者，即達六十四張，所稱不知情，不知其女使用其保管
      支票簿內之二十四張，係遭竊盜偽造云云，其孰能信？揆諸前開最高法院八十
      二年度台上字第六三八四號判決要旨，足見告訴人對於其女乙○○之使用其本
      人及東良木業公司之支票，既完全知情，縱令未對之明示概括授權，其知悉放
      任其女簽發而不阻止，亦有默示之概括授權，極為明確。又告訴人之女兒乙○○於本院前審稱：「被告向我要由他簽發之三張支票，我就交給他」（見本院
      上更(二)字卷第八十三頁）。被告丙○○簽發上開一部分支票，既經乙○○之同
      意，彼二人復一同持以向詹舜欽等人調借現款以供孟巴司公司週轉，自無成立
      刑法偽造有價證券罪之餘地。
（七）證人詹舜欽之妻蕭麗慎，因被告與告訴人之女乙○○二人持向其等夫妻調借現
      款，交付如附表一所示編號第１至７號及編號第９至號之支票，經提示不獲
      兌現，乃於八十一年一月間具狀，向台灣宜蘭地方法院起訴東良公司及甲○○
      應分別給付三百八十六萬元及四百零九萬元及自支票到期日翌日起至清償日止
      ，按年息百分之六計算之利息，經台灣宜蘭地方法院民事庭分案為八十一年度
      宜簡字第二五號給付票款事件處理，嗣經裁定停止訴訟。如附表二之支票三張
      ，證人王清松屆期提示，不獲支付，亦於八十一年八月二十七日向台灣宜蘭地
      方法院起訴，請求告訴人甲○○應給付票款五十五萬元，並自八十年十一月二
      十一日起至清償日止，按週年利率百分之五計算之利息，亦經台灣宜蘭地方法
      院以八十一年度宜簡字第二三五號案件受理並裁定停止訴訟等情，為證人詹舜
      欽、蕭麗慎、王清松證述屬實，並有台灣宜蘭地方法院八十一年度宜簡字第二
      三五號給付票款事件案卷影本、蕭麗慎之刑事陳報狀、民事起訴狀、台灣宜蘭
      地方法院開庭通知等在卷可按（見宜蘭地檢署八十一年度偵字第七０四號卷第
      二十三頁至第二十九頁），且有王清松、詹舜欽、蕭麗慎分別向台灣宜蘭地方
      法院及本院提出之支票退票理由單、代收票據明細表、台北市銀行入戶電匯回
      條等影本附卷為憑（見台灣宜蘭地方法院八十一年度宜簡字第二三五號影印卷
      第四頁至九頁、本院上更(一)字卷第八十九頁至第九十二頁）。是在證人詹舜欽
      、蕭麗慎夫婦及王清松持有經提示未兌現之告訴人名義支票，如附表一、二所
      示（附表一編號第８號除外），其面額合計即有八百五十萬元，如包含告訴人
      後來追加之如附表一編號第８號所示，面額二十萬元，及八十二年十二月二十
      四日，於本院前審所追加之彰化銀行宜蘭分行為付款人八十年九月三十日期票
      號第0000000號面額三十五萬元之支票，合計總面額為九百零五萬元。
      執票人蕭麗慎具狀陳稱：「甲○○逃避支票發票人之責任，竟不顧親情、天倫
      ，以其女兒乙○○為被告，提出告訴乙○○竊盜其支票並偽造有價證券，人生
      至此，天道寧論！查甲○○原僅對乙○○之同居人丙○○提起告訴。後因見陳
      報人提起票據請求，乃追加乙○○為被告，甲○○藉由刑事手段之假訴訟，以
      規避票據發票人之責任，意圖甚明：：祈洞悉告訴人告訴目的，以免司法正義
      淪為利用工具」（見本院上訴字卷第六十九頁）。是告訴人於其女乙○○與被
      告無法支付款項供上開票據兌領，經持票人提示遭退票後，為脫免發票人應負
      之責任，而控訴其女乙○○及被告涉犯刑法竊盜及偽造有價證券罪，自有其動
      機及目的。又依據告訴人所填寫票據掛失止付通知書，其申請掛失止付日期為
      八十年九月二十七日，有票據掛失止付通知書影本可參（見警訊卷第十二頁）
      ，已在如附表一編號第８、９號所示支票日期即八十年九月二十日及二十五日
      之後。另其向宜蘭縣警察局宜蘭分局及向台灣宜蘭地方法院檢察署提出告訴被
      告丙○○及乙○○涉犯竊盜及偽造有價證券罪之時間，分別為八十年十月十七
      日及八十年十一月二十三日，此時更已有多張支票經提示不獲支付，益徵告訴
      人有脫免票據責任之意圖。況依告訴人甲○○於八十年十一月二十三日向台灣
      宜蘭地方法院檢察署提起告訴時，對於如何失竊支票、印章，具狀陳稱：「丙○○於八十年九月二十五日許，自乙○○皮包中竊取」（見宜蘭地檢八十年度
      偵字第二五三七八號卷第一頁背面、第二頁），核與其於檢察官訊問時稱：我
      女兒乙○○拿我的票給被告使用（見同上偵卷第二十三頁背面）等情相齟齬，
      更見告訴人所指之矛盾與不實。
（八）告訴人之女乙○○於本案偵查及原審審理中未到庭，於本院前審八十四年二月
      十日訊問時雖陳述：「丙○○有叫我偷拿我爸的空白支票，蓋好印章。被告要
      我開我父之支票去貼現，支票都由我父在使用，都不是我用，我父親保管支票
      、印章。簽發本件支票，我父均不知道，也未要丙○○代為簽發支票」（見本
      院上更(二)字卷第八十一頁背面至第八十三頁）；於八十四年三月二十一日訊問
      時又稱：「（支票放在何處？）放在爸抽屜內，鑰匙放在大理石筆筒內」云云
      （見同上卷第一七七頁背面）；於更五審審理中稱：「被告以前就叫我拿我父
      親的票叫我隨便寫，之前被告都有拿錢給我軋，所以我很信任被告。我就偷拿
      我父親的票來使用，我父親不知道孟巴公司拿有使用他的票」云云（見本院九
      十一年三月十一日訊問筆錄）。另乙○○經台灣宜蘭地方法院八十三年訴緝字
      第三十號案件，於八十五年八月二十二日判處有期徒刑一年六月，乙○○並未
      提起上訴而確定，有該判決影本在卷足憑。然共同被告不利於己之陳述，固得
      採為其他共同被告犯罪之證據，惟此項不利之陳述，須無瑕疵可指，而就其他
      方面調查，又與事實相符，始得採為其他共同被告犯罪事實之認定。本件告訴
      人因欲脫免票據責任，提出本件告訴，前已述明；乙○○係告訴人之女，其因
      基於父女情誼，為幫助其父免除票據責任及負擔鉅額之債務，而自願頂罪負擔
      刑責，亦與常情不悖。
（九）被告及乙○○於本院調查時皆供稱，孟巴司公司原來之負責人係林素貞，林素
      貞與被告丙○○於七十五年間至宜蘭市○○路六之六十八號向告訴人承租工廠
      ，乙○○在該孟巴司工廠任職會計，七十九年間，因林素貞患癌症，改由乙○○任負責人（見本院八十五年十一月一日及八十七年三月六日訊問筆錄及乙○○當庭提出之陳報狀）。乙○○雖稱遭被告欺騙感情，始擔任該公司之負責人
      。但乙○○亦不否認有拿錢存入銀行。證人邱傳盧於本院調查時證稱，伊開藝
      品店，支票是乙○○拿來調現，伊先認識乙○○，後來去乙○○的公司才認識
      被告丙○○，才知道被告是讀宜蘭商工的學長（見本院重上更(三)字卷第六十六
      頁正背面）。足見乙○○使用告訴人之支票，部分係供其個人調度使用，非全
      係與被告一起使用支票。乙○○既為孟巴司公司之登記負責人，不論其是否被
      被告欺騙感情所致，但乙○○係五十三年二月十六日生，於七十五年在孟巴司
      公司擔任會計時已滿二十二歲，七十九年任負責人時則已二十六歲，並非年幼
      無知之小孩，而孟巴司公司本身及被告均無設立支票帳戶可資使用，乙○○與
      被告既有感情因素，為使孟巴司公司能正常營運，於公司欠缺資金須向外調借
      及供一般營業所用，因而使用同住一處其父甲○○及其父經營之東良木業公司
      支票，亦與情理相符。乙○○所為上開不利於己之供述，係為其父脫卸發票人
      責任，且與被告感情已絕，相互反目，所述存有瑕疵，又與事實不符，自不能
      作為認定被告犯竊盜及偽造有價證券罪之不利論據。
（十）告訴人具狀請求傳喚證人詹舜欽欲證明：(1)詹舜欽於出庭作證前曾以電話威脅
      告訴人，若不與之和解，即將為被告有利之證詞，若被告判無罪，即欲拍賣告
      訴人之不動產。(2)詹舜欽於台灣宜蘭地方法院告訴被告之刑事案件訊問時，陳
      稱係被告親自向其取款，被告亦承認係其親自取款，惟稱八百多萬元支票僅借
      四百多萬元，其餘均係保證票等事實。本院前審於八十三年十二月二十三日、
      八十四年二月十日、同年四月二十一日前後三次傳喚其到庭，或於收受傳票後
      未到庭，或因去向不明、或因關閉無人受領而未能收受傳票到庭應訊（參見本
院上更(二)字卷第十五頁、第七十六頁、第一九三頁之送達證書），惟依該證人
      於原審（原審卷第八十七頁、第九十七頁背面）、本院前審（上更(一)字卷第八
      十五頁）及其於原審被訴八十一年度訴字第二七０、二八一等號偽造有價證券
      、傷害及違反槍彈藥刀械管制條例等罪案件審理中之證述（見原審卷第一０
      九頁至第一一三頁），對於何人持告訴人之支票向其借錢等情節，已詳予供證
      ，又依告訴人上開聲請傳訊作證之內容，均不足以作為認定被告有右開竊盜及
      偽造有價證券之論據，自毋庸再予傳訊，附此敘明。
（十一）此外復查無其他積極證據，足以證明被告有犯上開之罪。告訴人所訴被告竊盜
      及偽造有價證券之犯行，尚屬不能證明。
三、原審疏未詳查，遽對被告為有罪之判決，尚有未合，被告上訴意旨，指摘原判決
    不當，為有理由，應由本院將原判決撤銷改判，為被告無罪之判決。
四、據上論斷，應依刑事訴訟法第三百六十九條第一項前段、第三百六十四條、第三
    百零一條第一項，判決如主文。
本案經檢察官柯麗鈴到庭執行職務。
中    華    民    國      九十一      年      五      月      十四      日
                            臺灣高等法院刑事第五庭
                                審判長法  官  曾  德  水
                                      法  官  楊  貴  雄
                                      法  官  趙  功  恆
右正本證明與原本無異。
如不服本判決應於收受送達後十日內向本院提出上訴書狀，其未敘述上訴之理由者並
得於提起上訴後十日內向本院補提理由書（均須按他造當事人之人數附繕本）。
                                      書記官  孫  佩  琳
中    華    民    國      九十一      年      五      月      十四      日
附表一：
~T48H;合庫宜蘭支庫
帳號０２３１９－１
戶名：東良木業有限公司
  ┌──┬──────┬──────┬────────┐
~T48H;  │編號│ 發  票  日 │ 票     號  │金額（新台幣元）│
  ├──┼──────┼──────┼────────┤
  │ 1  │  80.10.02  │  0000000   │    360,000     │
  ├──┼──────┼──────┼────────┤
  │ 2  │  80.10.07  │  0000000   │    380,000     │
  ├──┼──────┼──────┼────────┤
  │ 3  │  80.10.12  │  0000000   │    380,000     │
  ├──┼──────┼──────┼────────┤
  │ 4  │  80.10.17  │  0000000   │    390,000     │
  ├──┼──────┼──────┼────────┤
  │ 5  │  80.10.22  │  0000000   │    390,000     │
  ├──┼──────┼──────┼────────┤
  │ 6  │  80.10.27  │  0000000   │    390,000     │
  ├──┼──────┼──────┼────────┤
  │ 7  │  80.10.12  │  0000000   │  1,570,000     │
  ├──┴──────┼──────┼────────┤
~T48H;  │                  │  合   計   │  3,860,000     │
  └─────────┴──────┴────────┘
~T48H;彰銀宜蘭分行
帳號６５４
戶名：甲○○
  ┌──┬──────┬──────┬────────┐
~T48H;  │編號│ 發  票  日 │ 票     號  │金額（新台幣元）│
  ├──┼──────┼──────┼────────┤
  │ 8  │  80.09.20  │  0000000   │    200,000     │
  ├──┼──────┼──────┼────────┤
  │ 9  │  80.09.25  │  0000000   │    200,000     │
  ├──┼──────┼──────┼────────┤
  │ 10 │  80.09.30  │  0000000   │    360,000     │
  ├──┼──────┼──────┼────────┤
  │ 11 │  80.10.05  │  0000000   │    350,000     │
  ├──┼──────┼──────┼────────┤
  │ 12 │  80.10.10  │  0000000   │    350,000     │
  ├──┼──────┼──────┼────────┤
  │ 13 │  80.10.15  │  0000000   │    420,000     │
  ├──┼──────┼──────┼────────┤
  │ 14 │  80.11.05  │  0000000   │    250,000     │
  ├──┼──────┼──────┼────────┤
  │ 15 │  80.11.10  │  0000000   │    580,000     │
  ├──┼──────┼──────┼────────┤
  │ 16 │  80.11.15  │  0000000   │    660,000     │
  ├──┼──────┼──────┼────────┤
  │ 17 │  80.11.20  │  0000000   │    460,000     │
  ├──┼──────┼──────┼────────┤
  │ 18 │  80.11.30  │  0000000   │    460,000     │
  ├──┴──────┼──────┼────────┤
~T48H;  │                  │  合   計   │  4,340,000     │
  └─────────┴──────┴────────┘
~T48V;附表二：
~T48H;彰銀宜蘭分行
帳號６５４
戶名：甲○○
  ┌──┬──────┬──────┬────────┐
~T48H;  │編號│ 發  票  日 │ 票     號  │金額（新台幣元）│
  ├──┼──────┼──────┼────────┤
  │ 1  │  80.10.15  │  0000000   │    150,000     │
  ├──┼──────┼──────┼────────┤
  │ 2  │  80.10.15  │  0000000   │    150,000     │
  ├──┼──────┼──────┼────────┤
  │ 3  │  80.11.20  │  0000000   │    250,000     │
  └──┴──────┴──────┴────────┘
